【裁判字號】    89,易,624
【裁判日期】    890531
【裁判案由】    詐欺
【裁判全文】
臺灣桃園地方法院刑事判決                          八十九年度易字第六二四號
    公訴人  臺灣桃園地方法院檢察署檢察官
    被  告  丙○○
右列被告因詐欺案件，經檢察官提起公訴（八十八年度偵字第八二二七號），本院判
決如左：
    主    文
丙○○共同連續意圖為自己不法之所有，以詐術使人將本人之物交付，處有期徒刑捌
月，緩刑參年。
    事    實
一、丙○○與乙○○（未據起訴）分別係設於桃園縣桃園市○○路○段一六八號一樓
    貴閣工程有限公司（下稱貴閣公司）之負責人及股東，平日均實際負責處理該公
    司之業務，其二人明知該公司營運不佳，財務發生困難，已陷於無償債能力之狀
    態，竟共同基於意圖為自己不法所有之概括犯意聯絡，自民國（下同）八十七年
    十月間某日起，委由不知情之職員賴建銘，至桃園縣桃園市○○路○段二七三弄
    六之二號﹁眾楠建材行﹂，以貴閣公司名義，主動向該建材行負責人丁○○訂購
    建材，其後丙○○、乙○○二人亦曾親自前往上址眾楠建材行向簡某訂購建材，
    均約定貨款隔月結清，再給付三個月到期之支票，致丁○○陷於錯誤，如期送交
    訂購之建材至貴閣公司所指定之工地，並於隔月向該公司請領同年十月份貨款，
    丙○○及乙○○乃指示公司會計交付甲○○所簽發台新國際商業銀行中壢分行（
    下稱台新銀行中壢分行）、帳號000000000號、票號ＣＬ000000
    0號、發票日八十八年二月五日、面額二十一萬四千五百零六元之支票乙紙予丁○○，用以支付貨款，繼之丙○○及乙○○於同年十二月間另指示公司會計交付
    甲○○所簽發台新銀行中壢分行、帳號000000000號、票號ＣＬ000
    0000、ＣＬ0000000、發票日依序為八十八年三月五日、三月二十日
    ，面額分別為十一萬六千零五十四元、十一萬六千零五十五元之支票二紙予丁○○，以作為支付同年十一月份貨款之用，使丁○○不疑有詐，而繼續送交貴閣公
    司訂購之建材，迄於八十八年一月間止，共將貨款計八十八萬六千零一十元之建
    材載運至貴閣公司所指定之各工地。詎前揭支票屆期經提示均遭退票，丁○○屢
    往催討，惟丙○○及乙○○皆藉詞拖延，嗣且避不見面，並暗中結束營業，使丁○○求償無門，始知受騙。
二、案經丁○○訴由臺灣桃園地方法院檢察署檢察官偵查起訴。
    理    由
一、訊據被告丙○○固坦認伊係貴閣公司之登記名義上負責人，及曾向丁○○訂購建
    材等情，惟矢口否認有何共同詐欺犯行，辯稱：伊只是貴閣公司之掛名負責人而
    已，實際負責人係乙○○夫妻，而伊於八十七年十二月間，即曾向陸某表示要退
    股，然遭拖延，在公司經營不善後，伊於八十八年一月間起，陸續償還部分廠商
    之貨款，達一百三十萬元，其中清償丁○○貨款十四萬六千元，且幫忙完成該公
    司未完成工程，共支出工程款一百六十萬元，伊並無詐騙之意圖云云。
    經查：
  （一）右揭事實，已據告訴人丁○○迭於偵查、審理中指訴綦詳，並經證人賴建銘
        、謝支順、張佳月、諶素靜證述明確，復有被告名片影本乙張、甲○○所開
        立之支票影本三紙暨退票理由單影本乙紙、收款對帳單影本四紙、公司變更
        登記事項卡、董事股東名單乙份附卷足參，且證人甲○○於偵查中即明白指
        稱被告有實際負責貴閣公司業務等情（見偵查卷第四十七頁正面）；而證人
        戊○○於本院審理中亦到庭證稱：貴閣公司之負責人係乙○○及丙○○等詞
        （見本院八十九年五月五日訊問筆錄），而被告亦陳稱伊曾支付告訴人貨款
        十四萬六千元，及幫忙完成未完成之工程等語（見本院八十九年五月十九日
        審判筆錄），衡情被告應非僅係貴閣公司之掛名負責人，否則殊無由其給付
        告訴人貨款，並出面完成該公司之未完成工程之理，足證被告丙○○與乙○○均實際負責處理貴閣公司之業務，並共同以該公司名義向告訴人訂貨屬實
        。
  （二）貴閣公司支票帳戶於八十七年十月間即有退票紀錄，旋於同年十二間遭拒絕
        往來，被告丙○○及乙○○因鑑於該公司之票據信用不佳而無法再請領支票
        ，遂借用甲○○之名義開立支票帳戶，藉以使用邱某所簽發之支票支付貨款
        等情，業據被告供承在卷（見八十八年度他字第一○八一號偵查卷第二十五
        頁正面、背面及本院八十九年四月十九日訊問筆錄），並經證人甲○○於偵
        查中證述屬實（見八十八年度他字第一○八一號偵查卷第十九頁正面），復
        參以甲○○於台新銀行中壢分行之支票存款帳戶於八十七年十一月二日始開
        設，旋於同年十二月間即有遭退票紀錄，之後於八十八年一月二十九日被列
        為拒絕往來戶乙節，亦有上開銀行八十八年十月二十六日台新壢字第八八○
        八二號函附客戶資料查詢單、退票明細查詢單各一份存卷為憑，而被告與乙○○分別係貴閣公司之負責人及股東，均實際負責處理公司業務，已如前述
        ，是被告與乙○○對貴閣公司之財務狀況應知之甚詳，渠二人明知貴閣公司
        之財務發生困難，該公司之支票已發生退票情事，無法再請領支票，竟另借
        用甲○○之名義開設支票帳戶，於八十七年十月間起，向告訴人丁○○所經
        營之眾楠建材行大量進貨，並交付甲○○所簽發之支票予告訴人，憑以取信
        於告訴人，使告訴人陷於錯誤，渠二人詐欺之犯意甚明。
  （三）至於被告所辯稱伊曾於八十七年十二月間向乙○○表示退股，然遭拖延等情
        縱屬實在，則被告與乙○○代表貴閣公司向告訴人訂購建材之前，既已知該
        公司之財務狀況拮据，顯無支付能力，何以於斯時未即表示退股之意，反而
        主動向告訴人訂貨，況渠等指示公司會計交付告訴人由甲○○簽發之支票，
        屆期均遭退票，而其二人於前揭支票退票後亦不思與告訴人謀議攤還債務之
        方式，竟暗中結束貴閣公司，又避不見面，致告訴人求償無門，凡此益徵其
        向告訴人購貨時已無資力，猶仍欺曚告訴人，顯然有不法所有之犯意至明。
二、綜上所述，參互印證，本件事證已臻明確，是被告所辯，要屬事後卸飾之詞，不
    足採信，其犯行堪以認定，應依法論科。
三、核被告所為，係犯刑法第三百三十九條第一項之詐欺取財罪。被告與乙○○二人
    間就前述犯行，有犯意之聯絡及行為之分擔，均為共同正犯。又被告先後多次詐
    欺取財犯行，時間緊接，犯罪構成要件相同，顯係基於概括之犯意反覆為之，應
    依連續犯之規定以一罪論，並加重其刑。爰審酌被告並無不良前科，此有台灣高
    等法院被告全國前案紀錄表存卷可按，素行尚佳及事後已清償告訴人部分貨款，
    惟所生之危害非淺等一切情狀，量處如主文所示之刑，以資懲儆。末查被告前未
    曾受有期徒刑以上刑之宣告，此有台灣高等法院被告全國前案紀錄表在卷可參，
    其因一時失慮，致罹刑典，且事後已先清償告訴人十四萬六千元之貨款，經此次
    教訓後，當知所警惕而無再犯之虞，本院綜核其個人及家庭環境各情，因認其所
    受宣告之刑以暫不執行為適當，故併諭知緩刑三年，以啟自新。
四、至於乙○○（男，民國○○年○月○日生，身分證：Ｚ000000000號）
    所涉上開共同詐欺取財罪嫌部分，應由檢察官另行依法偵辦，本院爰不另函告發
    ，併此敘明。
據上論斷，應依刑事訴訟法第二百九十九條第一項前段，刑法第二十八條、第五十六
條、第三百三十九條第一項、第七十四條第一款，罰金罰鍰提高標準條例第一條前段
，判決如主文。
本案經檢察官張尹敏到庭執行職務。
中       華       民       國      八十九    年     五    月   三十一   日
                                 台灣桃園地方法院刑事第二庭
                                     法  官  李  育  仁
右正本證明與原本無異。
如不服本判決，應於判決送達後十日內向本院提出上訴狀( 應附繕本 )，上訴於
臺灣高等法院。
                                     書記官  王  泰  元
中       華       民       國      八十九    年     六    月     七     日
附錄本案論罪科刑法條全文：刑法第三百三十九條第一項。
刑法第三百三十九條：
意圖為自己或第三人不法之所有，以詐術使人將本人或第三人之物交付者，處五年以
下有期徒刑、拘役或科或併科一千元（已提高十倍為一萬元）以下罰金。
以前項方法得財產上不法之利益或使第三人得之者，亦同。
前二項之未遂犯罰之。


司法院資訊處製作；財團法人民間司法改革基金會備份。
